臺灣板橋地方法院刑事判決　　　　　　 96年度簡上字第227號
上　訴　人
即　被　告　甲○○
上列上訴人即被告因違反動產擔保交易法案件，不服本院95年度
簡字第7413號、中華民國95年12月29日第一審判決（聲請簡易判
決處刑案號：95年度偵緝字第2704號），提起上訴，本院管轄之
第二審合議庭改依通常程序自為第一審判決如下：
    主  文
原判決撤銷。
甲○○無罪。
    事  實
一、聲請簡易判決處刑意旨略以：被告甲○○於民國93年12月21
    日（誤載為93年12月17日），將其所有車牌號碼A6-0481 號
    、Benz牌自用小客車1 輛，以設定動產抵押之方式，向台新
    國際商業銀行（下稱台新銀行）借款本金新臺幣（下同）65
    萬元，約定貸款期限自94年1 月17日起至99年12月17日止，
    分72期按月償還本息，每期應繳13,180元，雙方並訂立車輛
    動產抵押契約書，由被告擔任動產擔保交易之債務人，辦理
    上開車輛之動產抵押權登記，約定標的物放置地點為臺北縣
    板橋市○○路○ 段100 號附近，非經台新銀行書面同意並辦
    理動產抵押變更登記，不得任意遷移、出賣之，嗣被告僅於
    94年1 月17日繳交1 期分期款，而上開自用小客車於93年12
    月31日在臺北縣板橋市○○路與大仁街口失竊，經高雄市政
    府警察局於95年4 月26日尋回後，交還予被告。詎被告竟基
    於意圖為自己不法之利益，於當日將上開自用小客車以43萬
    元之代價售予不知情之陳昭，致使債權人台新銀行追索無
    著，因而受有損害，因認被告涉犯動產擔保交易法第38條之
    動產擔保交易債務人意圖不法利益將標的物出賣致生損害於
    債權人罪嫌云云。
二、按犯罪事實應依證據認定之，無證據不得認定犯罪事實；不
    能證明被告犯罪者，應諭知無罪之判決，刑事訴訟法第154
    條第2 項、第301 條第1 項分別定有明文。又動產擔保交易
    法第38條之罪，必須動產擔保交易之債務人，意圖不法之利
    益，將標的物遷移、出賣、出質、移轉、抵押或為其他處分
    ，致生損害於債權人，方得成立。
三、本件公訴人認被告甲○○涉犯動產擔保交易法第38條之罪嫌
    ，無非以被告之供述、汽車貸款申請書、動產擔保交易動產
    抵押設定登記申請書、車輛動產抵押契約書、訪視紀錄、協
    議書各1 份為其論據。訊據被告固坦承曾向台新銀行貸款本
    金65萬元，並提供其所有車牌號碼A6-0481 號自用小客車，
    為債權人台新銀行設定動產抵押以資擔保，惟堅決否認有何
    違反動產擔保交易法犯行，辯稱：上開自用小客車已於93年
    12月31日遭竊，嗣高雄市政府警察局於尋獲後，通知伊於95
    年4 月26日前往指認，但並未將該車交由伊領回，仍由警局
    保管，伊自無從將該車出賣予他人等語。
四、經查：被告於93年12月21日向台新銀行貸款本金65萬元，並
    提供其所有車牌號碼A6-0481 號自用小客車，為債權人台新
    銀行設定動產抵押以資擔保，為動產擔保交易債務人之事實
    ，此據被告供承無訛，並有汽車貸款申請書、動產擔保交易
    動產抵押設定登記申請書、車輛動產抵押契約書各1 份附卷
    可稽，此部分事實固然甚為明確。惟被告於提供上開自用小
    客車設定動產抵押後，該車旋於93年12月31日在臺北縣板橋
    市○○路與大仁街口失竊，嗣遭變造車身及引擎號碼後，套
    用7589-MJ 號車牌（即俗稱之「借屍還魂車」），轉售予不
    知情之王憲隆，經高雄市政府警察局於95年4 月14日偵破陳
    超塵汽車竊盜案，於電解確認失竊車之原始車號後，通知被
    害人即本件被告甲○○到場指認，然因該車產權尚有爭議，
    未將之發還被告領回，而暫由高雄市政府警察局代為保管，
    直至承保該車竊盜險之中央產物保險股份有限公司與善意承
    買人王憲隆（由王憲章代理）於96年1 月22日達成協議後，
    將該車出賣予第三人楊昇益，始由楊昇益出示證明文件向高
    雄市政府警察局領回該車，並重領變更後之3025-SK 號車牌
    使用等情，此有高雄市政府警察局刑警大隊96年4 月9 日高
    市警刑偵11字第0960003127號函及所附之協議書、車輛失竊
    車牌遺失作業查詢資料、車籍查詢資料各1 份在卷可證。是
    上開動產擔保交易之標的物即車號A6-0481 號自用小客車，
    自93年12月31日失竊後，即脫離被告之占有，迄今未曾置於
    被告實力支配之下，事實上顯無由被告將該標的物遷移、出
    賣、出質、移轉、抵押或為其他處分之可能。聲請簡易判決
    處刑書認為高雄市政府警察局於95年4 月26日將上開自用小
    客車交還予被告云云，顯有疏誤。而上開自用小客車既已於
    93年12月31日失竊，債權人台新銀行製作之訪視紀錄1 份，
    記載訪視人員於94年6 月10日前往被告位於臺北縣板橋市○
    ○路100 號4 樓住處附近巡視，未見該車，乃情理之當然，
    洵不能為不利於被告之認定依據。又被告經高雄市政府警察
    局通知前往指認上開自用小客車後，雖於95年4 月26日與王
    憲章簽訂協議書，擬將該車轉賣予陳昭，有該協議書1 份
    可稽，惟因該車當時仍由高雄市政府警察局保管中，未發還
    被告，被告無處分權能，無從完成出賣行為，未達致生損害
    於債權人之程度，而動產擔保交易法第38條之罪既無處罰未
    遂明文，自不能僅憑其簽訂上開協議書，遽認被告成立犯罪
    。此外，公訴人復未能提出其他證據，足資認定被告確有違
    反動產擔保交易法之犯行，自不能以推測或擬制之方法，為
    被告有罪之認定。
五、綜上所述，依本院調查所得之證據，不足以證明被告有公訴
    人所指之違反動產擔保交易法犯行。揆諸首開說明，本件既
    不能證明被告犯罪，應為被告無罪之諭知，以昭審慎。
六、末按，第一審法院依被告在偵查中之自白或其他現存證據，
    已足以認定犯罪者，得因檢察官之聲請，不經通常審判程序
    ，逕以簡易判決處刑，但必要時，應於處刑前訊問被告；依
    前項判決所科之刑以宣告緩刑、得易科罰金之有期徒刑及拘
    役或罰金為限；檢察官聲請以簡易判決處刑之案件，經法院
    審理後，認應為無罪、免訴、不受理或管轄錯誤判決之諭知
    者，應適用通常程序審判之，刑事訴訟法第449 條第1 項、
    第3 項、第452 條、第451 條之1 第4 項第3 款分別定有明
    文。本件原審未適用通常程序諭知被告無罪，而逕以簡易判
    決處刑，為保障當事人之審級利益，本院合議庭依通常程序
    審理後，依法院辦理刑事訴訟簡易程序案件應行注意事項第
    14點規定，撤銷原審判決，逕以第一審法院之地位，為第一
    審判決。檢察官如不服本判決，仍得於法定期間內，向管轄
    第二審法院提起上訴，附此敘明。
據上論斷，應依刑事訴訟法第455 條之1 第1 項、第3 項、369
條第1 項前段、第364 條、第301 條第1 項，判決如主文。
本件經檢察官沈志成到庭執行職務。
中　　華　　民　　國　　96　　年　　5 　　月　　17　　日
                  刑事第十五庭  審判長法　官　陳鴻清
                                      法　官　劉安榕
                                      法　官　朱嘉川
以上正本證明與原本無異。
如不服本判決應於送達後10日內向本院提出上訴狀。
                                      書記官　陳聖儒
中　　華　　民　　國　　96　　年　　5 　　月　　25　　日
